臺灣高等法院臺中分院刑事判決
110年度上訴字第447號
上  訴  人  
即  被  告  黃呈炎



選任辯護人  翁晨貿律師
上列上訴人因違反毒品危害防制條例案件，不服臺灣彰化地方法
院109年度訴緝字第38號中華民國110年1月27日第一審判決（起
訴案號：臺灣彰化地方檢察署96年度偵字第515號、第2136號，
移送併辦案號：96年度偵字第2920號、第3265號、第3414號），
提起上訴，本院判決如下：
    主  文
上訴駁回。
    犯罪事實
一、乙○○知悉海洛因係毒品危害防制條例（下稱毒品條例）第
    2條第2項第1款所列管之第一級毒品，不得持有、販賣。竟
    與張閔富及某姓名、年籍不詳之成年男子（無證據證明未滿
    18歲）共同意圖營利（張閔富所涉本案犯行，經起訴後，已
    由本院以96年度上重訴字第58號刑事判決判處有期徒刑18年
    ，再由最高法院以97年度台上字第1918號駁回上訴確定，已
    執行，目前假釋中，下稱前案），由乙○○先於民國96年1月6
    日前某不詳時日，與該姓名、年籍不詳之成年男子合夥販入
    第一級毒品海洛因磚10塊（淨重3386.77公克、空包裝總重5
    35.32公克、純度81.22﹪、純質淨重2750.73公克）後通知張
    閔富，並請張閔富尋找買家，言明每售出1塊海洛因磚，張
    閔富可獲新臺幣（下同）10萬元報酬。嗣於96年1月6日下午
    ，乙○○以其持用如附表所示之行動電話（含門號SIM卡）撥
    打張閔富所持用之0000000000號等行動電話門號聯絡，張閔
    富表示綽號「阿寶」（即通訊監聽譯文中之「碰秘」）有意
    購買2塊海洛因磚，請乙○○以每塊海洛因磚160萬元之價格出
    售2塊海洛因磚，乙○○表示可以每塊海洛因磚160萬元出售，
    惟要張閔富全部（即10塊海洛因磚）一起處理。同日下午4
    時41分許，乙○○通知張閔富前往其位於彰化縣鹿港鎮草中里
    住處，交付上開10塊海洛因磚予張閔富，張閔富旋將上開10
    塊海洛因磚攜回彰化縣鹿港鎮民族路住處，並通知「阿寶」
    前來秤重取貨。惟經張閔富與「阿寶」秤重後發現每塊海洛
    因磚之重量均不足，遂以電話通知乙○○，乙○○要求張閔富以
    1塊海洛因磚150萬元一起處理，張閔富及「阿寶」仍認為重
    量差太多而未應允，乙○○即表示將再與合夥人聯絡，「阿寶
    」遂未及成交即離去。張閔富將上開10塊海洛因磚藏放於其
    所駕駛之車牌號碼0000-00號自用小客車之後行李箱內。嗣
    於同年月7日凌晨4時30分許，由法務部調查局南部地區機動
    工作組會同警員，報請臺灣彰化地方檢察署檢察官指揮逕行
    搜索，在張閔富所有前揭自用小客車內扣得上開第一級毒品
    海洛因磚10塊、包裝該等海洛因磚之複寫紙2張、塑膠袋1個
    及張閔富所有供販賣前揭毒品使用之NOKIA廠牌手機1支（搭
    配門號0000000000號SIM卡1枚）、MOTOROLA廠牌手機1支（
    搭配門號0000000000號SIM卡1枚），始循線查獲上情（上開
    扣案物均於張閔富所涉刑事判決沒收銷燬及沒收）。
二、案經法務部調查局南部地區機動工作組移送及彰化縣警察局
    鹿港分局報告臺灣彰化地方檢察署檢察官偵查起訴暨移送併
    辦。 
    理  由
壹、證據能力部分：
一、證人即共同被告張閔富於警詢時之證述，屬被告以外之人於
    審判外向司法警察所為之言詞供述，上訴人即被告（下稱被
    告）乙○○之選任辯護人認此部分不具有證據能力，依刑事訴
    訟法第159條第1項之規定，此部分應不具有證據能力。
二、證人張閔富於偵訊中之證述，部分未經具結，且與審理中之
    陳述有所扞格，辯護人復主張不具證據能力，故認為不具有
    證據能力。至證人張閔富偵查中經具結之證述，被告之辯護
    人固爭執其證據能力，然本院並未採用為認定被告有罪之證
    據，自無庸論述其證據能力。
三、按刑事訴訟法第159條之1第1項規定：「被告以外之人於審
    判外向法官所為之陳述，得為證據。」已揭示被告以外之人
    於審判外向法官所為之陳述，不問係其他刑事案件之準備程
    序、審判程序或民事事件或其他訴訟程序之陳述，均有證據
    能力（最高法院102年度台上字第202號判決意旨參照）。證
    人張閔富於前案原審及本院審理時所為之陳述，依前揭規定
    ，應認有證據能力，被告之辯護人主張證人張閔富此部分之
    陳述未經被告對質詰問，因此無證據能力，尚屬無據。
四、詰問權係指訴訟上當事人有在審判庭輪流盤問證人，以求發
    現真實，辨明供述證據真偽之權利，其於現行刑事訴訟制度
    之設計，以刑事訴訟法第166條以下規定之交互詰問為實踐
    ，屬於人證調查證據程序之一環；與證據能力係指符合法律
    所規定之證據適格，而得成為證明犯罪事實存在與否之證據
    適格，性質上並非相同。經查，證人張閔富業於原審審理時
    到庭作證，由檢察官及被告之選任辯護人進行交互詰問程序
    ，並給予被告對質詰問之機會，實已保障被告對質詰問
　　權之行使，而未影響其訴訟防禦權，是證人張閔富於原審審
    理時之證述，即屬完足調查之證據，並有證據能力，被告之
    辯護人主張證人張閔富於原審審理時之證述，多半以忘記了
    等語回應，認被告並未實質上行使對質詰問權，因此證人張
    閔富於原審審理時之證述並無證據能力，尚屬無據。
五、再按被告以外之人（包括證人、鑑定人、告訴人、被害人及
    共同被告等）於審判外之陳述雖不符刑事訴訟法第159條之1
    至之4等4條之規定，而經當事人於審判程序同意作為證據，
    法院審酌該言詞陳述或書面陳述作成時之情況，認為適當者
    ，亦得為證據；當事人、代理人或辯護人於法院調查證據時
    ，知有刑事訴訟法第159條第1項不得為證據之情形，而未於
    言詞辯論終結前聲明異議者，視為有前項之同意；此於同法
    第159條之5定有明文。立法意旨在於傳聞證據未經當事人之
    反對詰問予以核實，原則上先予排除。惟若當事人已放棄反
    對詰問權，於審判程序中表明同意該等傳聞證據可作為證據
    ；或於言詞辯論終結前未聲明異議，基於尊重當事人對傳聞
    證據之處分權，及證據資料愈豐富，愈有助於真實發見之理
    念，且強化言詞辯論主義，使訴訟程序得以順暢進行，上開
    傳聞證據亦均具有證據能力。查本件檢察官、被告及辯護人
    對於以下本案卷內相關證人之證述（含書面陳述）之證據能
    力於本院審判期日中均未就證據能力有所爭執（見本院卷第
    85頁），且迄至言詞辯論終結前亦未聲明異議（見本院卷第
    105頁至第117頁），又上述證人之證述（含書面陳述）亦經
    本院於審理期日中逐一提示、朗讀，並告以要旨，本院復審
    酌相關證人證述筆錄之製成，並無證據顯示有何違背程序規
    定情事，依據上述之說明，均應具有證據能力。
六、另本判決所援引非供述證據，因檢察官、被告、辯護人於本
    院準備程序、審理時對於該等證據均未爭執證據能力（見本
    院卷第85頁、第105頁至第117頁），且無證據證明係公務員
    違背法定程序所取得，亦無顯有不可信之情況或不得作為證
    據之情形，復經本院依法踐行調查證據之程序，自均具有證
    據能力。
貳、認定犯罪事實所憑之證據及理由：
    訊據被告對於張閔富遭查扣海洛因磚10塊進而遭判刑確定，
    及通訊監察譯文記載內容是其與張閔富之對話等情並不爭執
    ，惟矢口否認有何共同販賣第一級毒品未遂犯行，辯稱略以
    ：我於96年1月6日並沒有販賣或提供海洛因予張閔富，我跟
    張閔富之對話譯文是在講走私香菇，張閔富為警查獲前累積
    欠我4、50萬元買香菇的錢，我向張閔富逼債，張閔富自己
    去買扣案毒品，因為我人不在臺灣，張閔富就將扣案毒品推
    給我云云。辯護人為則被告辯稱略以：從監聽譯文及卷內證
    據以觀，本案顯與最高法院101年度台上字第1681號刑事判
    決所揭示之須有⑴被指為販毒之被告坦認，或⑵依被告之品格
    證據可供為證明其具犯罪之同一性，或⑶依據通訊監察之結
    果即時起動調查因而破獲客觀上有可認為販賣毒品之跡證等
    補強證據有間，顯無從為被告不利之認定，檢方查獲張閔富
    ，至多僅能認為破獲張閔富販毒，並無從推論是被告與張閔
    富共同販賣。被告與張閔富之通訊譯文內容，是在討論香菇
    走私不法行為，當然不會在電話中明示要走私香菇，且譯文
    中所謂「16、15」是指一噸走私香菇15、16萬元，而3549是
    指欲走私36噸香菇，但因大陸方面偷斤減兩，所以實際上只
    交付35.49噸香菇；385.6是指走私香菇時以板為單位，而每
    板為400公斤，因大陸方面偷斤減兩，故每板實際上只有385
    .6公斤，原審就此部分之論述並無適格之補強證據，係屬臆
    測之詞。又海洛因為昂貴之毒品，扣案之海洛因每塊毛重約
    389.3公克，但通話中所言為354.9公克，短少34.4公克，差
    距將近10％；淨重約338.7公克，通話中所言為385.6公克，
    多出46.9公克，差距將近14％，此種短少或增加不可能出現
    在海洛因交易中。被告走私香菇動輒15、16噸，價差高達1
    、2百萬元，並未悖於常情，且張閔富雖稱過去向被告購買4
    、50萬元香菇，但此為過去之交易數量，並非通聯譯文中所
    欲共同走私之數量，又縱使檢警並未在張閔富處查得香菇，
    但此僅為被告與張閔富在討論走私香菇，並不是真的叫張閔
    富去搬十幾噸的香菇等語。經查：
一、張閔富因販賣第一級毒品海洛因未遂罪，經本院以96年度上
    重訴字第58號刑事判決判處有期徒刑18年，案經上訴後再由
    最高法院以97年度台上字第1918號駁回上訴確定之事實，除
    前揭刑事判決之判斷，亦有張閔富於法院審理時之自白、張
    閔富遭查扣如犯罪事實欄所載聯絡販賣第一級毒品海洛因所
    用之行動電話2支與海洛因磚10塊（經送法務部調查局鑑定
    結果，確係第一級毒品海洛因，淨重3386.77公克、空包裝
    總重535.32公克、純度81.22﹪、純質淨重2750.73公克），
    有法務部調查局96年2月10日調科壹字第09623011390號鑑定
    書、現場與扣案物照片19張等附卷可佐（見偵515卷第54頁
    、臺南縣警察局警卷第11頁至第18頁、彰化縣警察局鹿港分
    局警卷第12頁、偵515卷第13頁）。另被告所使用之0000000
    000號行動電話門號及張閔富所使用之0000000000號行動電
    話門號，亦經臺灣高雄地方檢察署依當時權限核發通訊監察
    書實施通訊監察，且依96年1月5日、6日之監聽對話製作通
    訊監察譯文，有門號申請人資訊、雙向通聯紀錄、通訊監察
    譯文及原審法院對通訊監察譯文之勘驗筆錄各1份、臺灣高
    雄地方檢察署95年12月21日95年雄檢博水聲監(續)字第0050
    90號、95年12月25日95年雄檢博水聲監(續)字第005119號通
    訊監察書2份附卷可稽（見偵2136卷第5頁至第11頁、本院上
    重訴58卷第53頁至第59頁、原審訴緝38卷第176頁至第185頁
    、第211頁），被告及辯護人對此部分事實亦無爭執，首堪
    認定。
二、本院審理後，認為被告有交付扣案之海洛因磚10塊予張閔富
    ，且其二人有共同販賣上開海洛因未遂之犯意聯絡與行為分
    擔，理由如下：
(一)證人張閔富經原審傳訊到庭，雖具結證稱略以：時間已久，
    忘記當時與被告電話中對話內容是什麼了等語；惟其亦證稱
    ：以前接受法官訊問時所述內容均實在等語（見原審訴緝38
    卷第242頁）。又證人張閔富於原審前案審理時，就犯罪事
    實欄所載之事實坦承不諱，並陳稱略為：是要介紹買主給乙
    ○○等語（見原審重訴8卷第47頁、第94頁正反面）；於本院
    前案審理時，另陳稱略以：扣案海洛因是被告寄放在我這邊
    ，要我幫他賣，賣出一塊給我10萬元；0000000000號行動電
    話門號是被告使用，（經法官提示張閔富與被告96年1月6日
    下午3時10分至6時21分之通聯譯文，並詢問張閔富內容意思
    為何）我於96年1月6日早上11點及下午1點都有去找被告，
    我於11點去時，被告說他有拿去臺北賣，但對方沒有那麼多
    錢，要我拿4塊海洛因去跟阿寶借300萬元，我去找阿寶，阿
    寶說用借的很麻煩，要被告便宜一點賣二塊，一塊賣160萬
    元，我下午1點去找被告，被告認為太便宜了，他還要找合
    夥人談，我於下午3時10分打給被告，叫他先拿二塊給我，
    我拿給阿寶，再給被告現金；下午3時20分的譯文是被告說4
    塊一起處理，被告說股東表示要165萬元，被告跟股東說乾
    脆160萬元將4塊海洛因賣一賣，我說好，但錢要星期二才能
    給被告300萬元；下午5時57分譯文是我先從被告那邊拿回10
    塊海洛因，4塊是我要給阿寶，6塊是被告要寄放我這邊，我
    就叫阿寶來我家，結果秤重發現差很多，我就打電話給被告
    ，「34」是指340公克，我是說一塊只有340公克，我要拿給
    被告看，被告說要去問看看，「3549」是指354.9公克，10
    塊海洛因我都有秤重；下午6時8分譯文是指被告叫我留一塊
    給他的上手看，我叫被告明天過來我這邊，被告說他的東西
    是400公克比較重，所以要賣比較貴，我於95年9月到被告家
    ，被告的朋友有拿一塊海洛因，要我問外面重量、行情多少
    ，我就打電話問阿寶，阿寶說一塊9兩，價格是140萬元至14
    5萬元，所以我跟被告講這次拿的海洛因與我上次在被告那
    邊看到的海洛因是相同的，被告說不然一塊150萬元，我就
    跟被告說不夠重，阿寶不會要，被告一直要我處理一下，我
    說我要拿回去給他，我7點多有騎機車去找被告，跟他說這
    樣沒辦法處理，被告要我再處理一下，我說沒辦法處理，想
    辦法借錢就是；下午6時21分譯文中被告所稱「魚脯」是指
    海洛因，被告是叫我連同海洛因磚外的塑膠封套一起秤秤看
    ，結果含包裝秤重，一塊才10兩，被告說他們秤，含紙箱是
    400公克，亦即11兩多，結果我再秤是385.6公克，譯文中的
    阿浩應該是被告的上手，被告在罵他的上手，被告叫我先作
    我的工作，就是叫我再跟阿寶協調，意思是一塊要賣150萬
    元，我於下午3時10分通話中提到的「碰秘」就是阿寶。被
    告交給我的海洛因因為重量不足，與阿寶價錢也談不攏，結
    果當天晚上就被調查局查獲了。被告有欠我30萬元，被告先
    前在越南打電話說他要軋票，要我先借他錢，我把錢拿給被
    告的太太，被告說如果海洛因有賣出，就會還我30萬元，但
    都沒有還我等語（見本院上重訴58卷第40頁反面至第42頁、
    第80頁至第81頁、第102頁正反面）。
(二)經原審勘驗被告與張閔富二人通訊監察內容（見原審訴緝38
    卷第177頁至第184頁），其中有下列對話（均閩南語發音）
    ：
  1.於96年1月6日下午3時10分許：「張閔富：...因為『碰秘ㄟ』
    有要那個，你懂嗎...不然你頭2件給我，我就16，16給你，
    拿現金給你，啊你後面要如何處理，算沒辦法出去秤。...
    你講你這，你如果有線路，還是說，不然，我拿我也沒關係
    ，我時間到，一定要決定，不決定，我也要發落...」。
  2.於96年1月6日下午3時20分許：「乙○○：...你開16，啊你同
    時處理處理ㄟ啦，你聽懂嗎。...等沒人我再叫你過來...」
    。
  3.於96年1月6日下午5時57分許：「張閔富：34而已，隨便秤
    。...就相同的，就機器，3549的，你聽某。乙○○：我我，
    我打電話問看看...」。
  4.於96年1月6日下午6時08分許：「乙○○：...你就留一用給他
    看就好...他們說他們的規格跟人家不一樣...張閔富：因為
    我內行ㄟ我看就知道了你聽某，形體看是完全一樣，下去，
    我現在秤有沒，秤沒一樣，平重。乙○○：反正如果都是一樣
    的話，委屈一下，15處理處理耶啦...張閔富：...還有不太
    夠重。乙○○：應該是，不會那個太離譜，我現在說，看他們
    要怎麼交待，他們在那邊跟我拿1500，說的不一樣...我留
    一用給你看，你們自己那邊如果有，盛去秤個詳細，看要怎
    麼向我掰會，我說你這老機掰，一句話就害死人虧1、2百萬
    ，你就照這樣先去弄一下」。
  5.於96年1月6日下午6時21分許：「乙○○：我跟你說吼，我今
    天給你的魚脯仔，你等一下含紙箱秤看看，一件是重多少好
    嗎。...在那邊秤是說，含紙箱是1，400。張閔富：...實的
    385...含紙箱385。...單秤385.6啦，裡面喔，起來實的...
    還不夠咧。...沒辦法能處理，你聽某，這個很難弄...乙○○
    ：...你先作你的工作，我先跟他聯絡後，再跟你聯絡」。
(三)細繹上開對話內容，被告於96年1月6日當天，確實有透過張
    閔富欲出售某不明物品給綽號『碰秘』之人，且張閔富前往
    取物後，因為重量不足之問題，與被告有多次對話，被告復
    提及要與他人討論重量事宜。而渠等對所出售物品名稱，均
    不欲於對話中明言，被告甚至向張閔富告知「等沒人我再叫
    你過來」等語，可見渠等交易內容並非合法之物，才需使用
    隱諱文字且暗地交易。又其中談及16、15、3549、385.6等
    數字，與證人張閔富前揭陳述被告原欲以每塊海洛因磚160
    萬元出售，因為重量不吻合後改以每塊150萬元出售，及其
    秤得某塊海洛因磚重量為354.9公克、含包裝紙重量385.6公
    克等，高度相符。況且，扣案之海洛因磚10塊毛重3893公克
    、淨重3386.77公克、空包裝總重535.32公克，若予以平均
    ，每塊毛重約389.3公克、淨重約338.7公克、含包裝袋重約
    392公克，亦與前開通話中所說單一塊重量354.9公克、含袋
    重385.6公克相去不遠，可知被告與張閔富前揭通聯譯文中
    所談及之物品，即為扣案之海洛因，且係被告先於96年1月6
    日前與某成年合夥人販入，要無疑義。是辯護意旨主張通聯
    譯文中所謂「16、15」是指一噸走私香菇15、16萬元，而35
    49是指欲走私36噸香菇，但因大陸方面偷斤減兩，所以實際
    上只交付35.49噸香菇；385.6是指走私香菇時以板為單位，
    而每板為400公斤，因大陸方面偷斤減兩，故每板實際上只
    有385.6公斤云云，顯與事實不符，難以採信。又辯護意旨
    固主張細算結果短少或增加部分，與一般毒品交易情形不符
    ，然本院係以10塊海洛因磚毛重予以平均，認定每塊平均毛
    重約389.3公克，本非精算；又淨重係鑑驗機關針對毒品所
    為之鑑定結果，自然較張閔富自行秤重結果為輕，此為當然
    之理，辯護意旨執此認為監聽譯文內容不可採，顯屬無據。
    再者，監聽譯文對話中提及包裝，也與扣案物事實上是經紙
    張、塑膠等物包裝一致。足徵卷內之通訊監察譯文及扣案海
    洛因磚照片，應可作為上開證人張閔富對被告不利陳述之補
    強證據。且本案調查局人員係偵查得知張閔富於96年1月6日
    接受被告指示將10塊海洛因磚攜回住處藏放在車內，等候被
    告指示交付予買家，調查局人員因情況急迫乃報請檢察官後
    逕行對張閔富搜索，而扣得海洛因磚10塊，業經前案認定屬
    實，有該案判決書附卷可稽，由於被告與張閔富所持用之前
    揭行動電話持續由犯罪偵查機關監聽，調查局人員之所以會
    判斷情況緊急，定然係由前揭被告與張閔富之電話通聯譯文
    中，判斷出被告已將海洛因交付張閔富，是以調查局人員顯
    係依據通訊監察之結果，即時啟動調查因而破獲客觀上有可
    認為販賣毒品之跡證，益證上開被告與張閔富間之通聯譯文
    ，自可作為張閔富前揭對被告不利陳述之補強證據，是辯護
    意旨認本案僅有共同被告張閔富單一陳述，別無其他補強證
    據，不足作為不利被告之認定云云，並非可採。
(四)被告與辯護意旨雖辯稱是要販賣香菇給張閔富，因為是走私
    香菇，所以才會暗地交易云云。然而，相對於毒品，香菇體
    積大、單價也不算高，張閔富於96年1月6日若真係前往被告
    住處取香菇欲交付他人，則本案調查局人員於翌日前往張閔
    富住處搜索時，理應在張閔富處查扣大量香菇為是，然本案
    不僅未扣得任何香菇，反而係扣得海洛因磚10塊；且張閔富
    若真駕駛自用小客車前往被告住處取回香菇，依小客車之載
    運情形，張閔富所取得香菇數量價值應該不可能高達數百萬
    元，但被告於雙方通話中，卻稱「一句話就害死人虧1、2百
    萬」（指光是重量不同的價差就會讓賣方產生百萬元以上的
    虧損），亦與被告所辯稱張閔富從其取得之香菇數量、價格
    之實際情形，有重大落差。又衡以張閔富於偵查中之供述內
    容（見原審聲羈8卷第3頁反面，作為彈劾證據使用），其雖
    曾向被告購買香菇，但是在製作該次筆錄前約2至3年前（即
    93至94年間），買賣金額大約也只有4、50萬元等語，故依
    張閔富之陳述，也無法佐證被告前開辯解之真實性。另衡諸
    上開被告與張閔富之通聯譯文內容可知，被告與張閔富對話
    中所談及之「物品」，業已經在被告處，並由被告要求張閔
    富前往取回賣予他人，甚為明確，惟辯護意旨竟稱被告僅係
    與張閔富討論香菇走私，而非叫張閔富去搬十幾噸香菇云云
    ，亦與卷證資料相悖，是被告與辯護意旨辯稱雙方於1月6日
    電話中談話是談論香菇走私買賣云云，難採為真。
(五)又依張閔富前揭於本院前案審理時之陳述可知，係被告積欠
    張閔富金錢，而非張閔富對被告負有債務，且張閔富若有意
    誣陷被告，張閔富於本案原審審理接受交付詰問時，於檢察
    官提示通聯譯文與其先前陳（證述）時，針對被告不利部分
    再予以為肯定之答覆即可，然張閔富卻陳稱時間已久，忘記
    了等語，是被告辯稱因為張閔富欠伊債務，所以故意將海洛
    因推給伊云云，顯屬無稽。
(六)按就販賣毒品而言，舉凡看貨、議價、洽定交易時地、收款
    、交貨等作為，皆屬販賣毒品構成要件事實之部分行為，如
    行為人主觀上明知他人從事販賣毒品之行為，客觀上為他人
    分擔上開行為，無論是否基於幫助販賣之意思，自應負共同
    販賣毒品之罪責（最高法院107年度台上字第4666號判決意
    旨參照）。由證人張閔富前揭之證述與通聯譯文可知，被告
    與張閔富確實有於上開通聯譯文所示時間，以前揭所示門號
    之行動電話聯繫毒品交易事宜，雖被告否認犯行，然由被告
    既於96年1月6日前與某成年合夥人販入扣案之海洛因磚，並
    於96年1月6日與張閔富以前揭門號行動電話聯繫，就販賣毒
    品之數量、價格商議，推由張閔富與阿寶議價與數量，並交
    付扣案海洛因磚10塊予張閔富，供張閔富與阿寶秤重決定購
    買與否，惟因阿寶覺得重量不足而不願意購買等行為以觀，
    被告顯已實施販賣毒品構成要件事實之部分行為；且張閔富
    亦知悉被告欲販賣扣案之海洛因磚，猶承被告之意與阿寶聯
    繫，並與阿寶一起秤重，足認張閔富主觀上也知悉被告係從
    事販賣毒品之行為，客觀上復有為被告分擔收款、交付毒品
    之行為，僅因阿寶覺得重量不足而未遂，則衡諸上開最高法
    院判決要旨，被告有與張閔富共同販賣海洛因之犯意聯絡及
    行為分擔甚明。是辯護意旨辯稱被告與張閔富間，就本案販
    賣海洛因未遂犯行，彼此間並無犯意聯絡與行為分擔云云，
    要屬無據，不足採信。
三、按販賣毒品之所謂販賣行為，須行為人主觀上有營利意圖，
    且客觀上有販入或賣出毒品行為，即足構成，至於實際上是
    否已經獲利，則非所問；必也始終無營利之意思，而以原價
    或低於原價有償讓與他人，方難謂為販賣行為，而僅得以轉
    讓罪論處（最高法院93年度台上字第1651號判決意旨參照）
    。而衡以近年來毒品之濫用，危害國民健康與社會安定日益
    嚴重，治安機關對於販賣或施用毒品之犯罪行為，無不嚴加
    查緝，各傳播媒體對於政府大力掃毒之決心亦再三報導，已
    使毒品不易取得且物稀價昂，苟被告於有償交付毒品之交易
    過程中無利可圖，縱屬至愚，亦無甘冒被取締移送法辦判處
    重刑之危險而平白從事上開毒品交易之理，是其販入之價格
    必較其出售之價格為低，而有從中賺取買賣價差或量差牟利
    之意圖及事實，應屬合理認定。又販賣毒品係違法行為，非
    可公然為之，而毒品於市場上亦無公定之價格，係可任意分
    裝增減分量及純度，且每次買賣之價格、數量，亦隨時依供
    需雙方之關係深淺、資力、需求量、對行情之認知、來源是
    否充裕、查緝是否嚴緊、購買者被查獲時供述購買對象之可
    能風險之評估等因素，而異其標準，機動調整，非可一概論
    之。從而販賣之利得，除非經行為人詳細供出所販賣之毒品
    之進價及售價，且數量俱臻明確外，實難察得其交易實情，
    然販賣者從價差或量差中牟利，方式雖異，惟其販賣行為在
    意圖營利則屬同一。從而，舉凡有償交易，除足以反證其確
    係另基於某種非圖利本意之關係外，通常尚難因無法查悉其
    精確之販入價格，作為是否高價賣出之比較，諉以無營利之
    意思而阻卻販賣犯行之追訴。而被告與不知名之成年合夥人
    販入10塊海洛因磚，已支出相當金錢，且由上開張閔富之陳
    述與通聯譯文可知，被告就一塊海洛因磚販賣之金額錙銖必
    較，且要與他人討論販出價格，則被告與阿寶並無特別之親
    屬情誼，非屬至親，被告當無甘冒重典，按販入價格轉販賣
    予購買毒品者之理，且張閔富更明確陳稱被告承諾若售出一
    塊海洛因磚，被告會給予10萬元報酬，亦如前述，益證被告
    主觀上確有營利之意圖，甚為明確。
四、綜上所述，被告與選任辯護人前揭辯解，要與常理有違，亦
    與事實不符，均難採信。是本案事證已臻明確，被告犯行堪
    以認定，自應依法論科。
參、論罪部分暨駁回被告上訴之理由：
一、按行為後法律有變更者，適用行為時之法律，但行為後之法
    律有利於行為人者，適用最有利於行為人之法律，刑法第2
    條第1項定有明文。被告行為後，迄今毒品條例第4條之規定
    歷經多次修正，原第4條第1項之法定刑為「處死刑或無期徒
    刑；處無期徒刑者，得併科新臺幣一千萬元以下罰金。」98
    年5月20日修正為「處死刑或無期徒刑；處無期徒刑者，得
    併科新臺幣二千萬元以下罰金。」（104年2月4日之修正，
    並未變更第4條第1項之要件與法定刑，該次修法無新舊法比
    較問題）嗣於109年1月15日修正，並於同年7月15日生效之
    第4條第1項法定刑，則變更為「處死刑或無期徒刑；處無期
    徒刑者，得併科新臺幣三千萬元以下罰金。」經比較新舊法
    之結果，98年5月20日及109年1月15日修正後第4條第1項規
    定，均逐次提高罰金刑部分之最高刑度，顯然未較有利於被
    告，依刑法第2條第1項揭示之「從舊從輕」原則，自應適用
    被告行為時法即修正前之毒品條例第4條第1項之規定論處。
二、次按不論依文義解釋、體系解釋及立法者之原意，毒品條例
    第4條第1項至第4項所定販賣毒品既遂罪，僅限於「銷售賣
    出」之行為已完成，始足該當。最高法院先前以25年非字第
    123號、67年台上字第2500號刑事判例稱祇要以營利為目的
    ，將毒品或禁藥購入，其犯罪即為完成，屬犯罪既遂之見解
    ，有違憲法罪刑法定原則，牴觸憲法第8條及第15條保障人
    民人身自由、生命權及財產權之意旨，業經大法官會議以釋
    字第792號解釋判定違憲。故販入毒品後，縱有尋找買家，
    在雙方尚未談妥交易並銀貨兩訖前，販賣行為仍屬未遂階段
    。本案被告與張閔富雖已與阿寶洽談交易部分扣案之海洛因
    磚，但尚未談妥價錢、數量等事宜，張閔富即遭查獲，故渠
    等犯行尚未達既遂。
三、核被告所為，係犯修正前毒品條例第4條第6項、第1項之販
    賣第一級毒品未遂罪。被告持有第一級毒品海洛因之低度行
    為，應為其販賣未遂之高度行為所吸收，不另論罪。
四、再按共同正犯之意思聯絡，不限於事前有所協議，其於行為
    當時，基於相互之認識，以共同犯罪之意思參與者，亦無礙
    於共同正犯之成立，且其表示之方法，不以明示通謀為必要
    ，即相互間有默示之合致，亦無不可（最高法院92年度台上
    字 第3724號判決意旨參照）；又共同正犯，係共同實行犯
    罪行為之人，在共同意思範圍內，各自分擔犯罪行為之一部
    ，相互利用他人之行為，以達其犯罪之目的，其成立不以全
    體均參與實行犯罪構成要件之行為為要件，其行為分擔，亦
    不以每一階段皆有參與為必要，倘具有相互利用其行為之合
    同意思所為，仍應負共同正犯之責（最高法院99年度台上字
    第13 23號）。被告先與不詳姓名、年籍之成年男子於96年1
    月6日前販入扣案之海洛因磚，並推由張閔富對外販售，張
    閔富與阿寶聯繫過程中，被告持續與張閔富聯繫交易事宜，
    復將販售價格與他人商議後回覆張閔富，被告上開參與部分
    既為本件販賣毒品犯罪歷程不可或缺之重要環節，足徵被告
    係以自己犯罪之意思而參與本案，即令被告並未與阿寶謀面
    或直接聯繫，亦無礙於其共同參與犯罪之認定，是以衡諸前
    揭最高法院判決意旨，被告、張閔富與不詳姓名、年籍成年
    男子間，就上開犯行有犯意聯絡及行為分擔，為共同正犯。
五、又被告雖已著手於販賣行為之實行，惟未及出售即遭查獲，
    為未遂犯，爰依刑法第25條第2項之規定減輕其刑。本院認
    為被告販賣毒品之過程與未遂之結果，與其他相類似案件並
    無差異，尚無不得給予減刑之理由。至於被告欲販賣而持有
    海洛因之數量、價值龐大，可以在量刑時予以適當評價即可
    。
六、復按刑法第59條之酌量減輕其刑，必須犯罪另有特殊之原因
    與環境等等，在客觀上足以引起一般同情，認為即予宣告法
    定低度刑期尤嫌過重者，始有其適用（最高法院45年台上字
     第1165號判例要旨參照）；亦即，刑法第59條規定犯罪情
    狀
    可憫恕者，得酌量減輕其刑，固為法院依法得自由裁量之事
    項，然非漫無限制，必須犯罪另有特殊之原因與環境，在客
    觀上足以引起一般同情，認為即予宣告法定低度刑期尤嫌過
    重者，始有其適用。是為此項裁量減刑時，必須就被告全部
    犯罪情狀予以審酌在客觀上是否有足以引起社會上一般人之
    同情，而可憫恕之情形，始稱適法（最高法院88年度台上字
     第6683號判決要旨參照）。經查，被告與不詳姓名、年籍
    成年男子販入扣案之10塊海洛因磚，數量甚多，並與張閔富
    共同販賣意圖牟利，幸未完成交易而即時為警查獲，始未造
    成毒品流入市面之重大危害，然仍危害社會秩序不輕，應予
    嚴譴，況本件已依刑法第25條第2項規定減輕其刑，是本院
    綜合各情（包括刑法第57條規定），認被告所犯之上開共同
    販賣第一級毒品未遂犯行，並無情輕法重而顯可憫恕之情狀
    ，故無法依刑法第59條之規定予以酌減其刑，併此說明。
七、至檢察官以96年度偵字第2920號、第3265號、第3414號移送
    併辦之犯罪事實，與本案原起訴之犯罪事實為同一案件，本
    院自得併予審理，附此敘明。
八、沒收部分
    被告行為後，關於沒收之刑法規定業於104年12月30日修正
    公布，並於105年7月1日施行，且依修正後刑法第2條第2項
    之規定，沒收應逕適用修正後之現行規定。又「犯第4條至
    第9條、第12條、第13條或第14條第1項、第2項之罪者，其
    供犯罪所用之物，不問屬於犯罪行為人與否，均沒收之。」
    為毒品條例第19條第1項所明定。未扣案如附表所示之物，
    為被告用以聯繫本件販賣毒品之工具，有前揭證人張閔富之
    陳述與通聯譯文在卷可稽，揆諸前揭規定，均應宣告沒收，
    並依刑法第38條第4項規定，於全部或一部不能沒收或不宜
    執行沒收時，追徵其價額。至於扣案之第一級毒品海洛因磚
    10塊，雖係違禁物，惟已查扣於共同被告張閔富之案件，且
    已執行沒收銷燬，自無宣告沒收銷燬之必要，附此敘明。
九、原審判決認被告確有前揭共同販賣第一級毒品海洛因未遂犯
    行，事證明確，適用刑事訴訟法第299條第1項前段，修正前
    毒品危害防制條例第4條第6項、第1項、毒品危害防制條例
    第19條第1項，刑法第2條第1項、第2項、第11條、第28條、
    第25條第2項、第38條第4項等規定，以行為人之責任為基礎
    ，審酌被告雖無前科，素行尚佳，然無視海洛因足以使施用
    者精神障礙、性格異常，甚至造成生命危險之生理成癮性及
    心理依賴性，嚴重影響社會治安、戕害國民身心健康，並因
    毒品屢屢造成許多家庭破碎等人倫悲劇，動機與目的可予非
    難，且其持有欲販賣之海洛因淨重達3386.77公克，不法市
    價高達數千萬元，且若流入市面，不僅將提供數量甚多之成
    癮者施用，更可能進而對社會造成嚴重威脅；暨考量被告智
    識程度與家庭經濟狀況等一切情狀，量處有期徒刑19年6月
    與說明沒收部分，核其採證認事及用法，並未違反一般經驗
    法則、論理法則與證據法則，所為量刑亦屬妥適，無悖於罪
    刑相當原則、比例原則，自應予維持。被告猶執前詞提起上
    訴，矢口否認本案共同販賣第一級毒品未遂犯行，然查被告
    與辯護人之辯解均不可採，理由前已敘明，於此不贅，被告
    之上訴並無理由，自應予以駁回。
十、至辯護人雖聲請本院就㈠通聯譯文中所提及之「16、15」、
    「3549、385.6」是否為香菇走私時常用之術語；㈡走私香
    菇「一噸16、15萬」是否為案發時行情；㈢香菇走私中遭偷
    斤減兩、短少之事是否經常發生；㈣香菇走私是否經常以
    「板」為單位，一「板」是否通常為400公斤等事項，函詢
    新社產銷合作社、臺灣省香菇研究發展協會等語。然本院認
    定被告並無與張閔富走私香菇，而係共同販賣海洛因未遂，
    均經本院論述甚詳如前；且衡情新社產銷合作社、臺灣省香
    菇研究發展協會既屬正派經營之組織，對前揭所示走私香菇
    事宜，絕無知悉之可能，是本院認為並無函詢調查之必要，
    併此敘明。
據上論斷，應依刑事訴訟法第368條，判決如主文。本案經檢察
官李毓珮提起公訴及移送併辦，檢察官甲○○到庭執行職務。
中　　華　　民　　國　　110 　年　　5 　　月　　25　　日
            刑事第六庭　  審判長法　官　唐  光  義
                                法　官　鍾  貴  堯
                                法　官　劉  柏  駿
以上正本證明與原本無異。
如不服本判決應於收受送達後二十日內向本院提出上訴書狀，其
未敘述上訴之理由者並得於提起上訴後二十日內向本院補提理由
書（均須按他造當事人之人數附繕本）「切勿逕送上級法院」。

                                書記官  林  巧  玲 
中　　華　　民　　國　　110 　年　　5 　　月　　25　　日

附錄本案論罪科刑法條:
修正前毒品危害防制條例第4條
製造、運輸、販賣第一級毒品者，處死刑或無期徒刑；處無期徒
刑者，得併科新臺幣一千萬元以下罰金。製造、運輸、販賣第二
級毒品者，處無期徒刑或七年以上有期徒刑，得併科新臺幣七百
萬元以下罰金。製造、運輸、販賣第三級毒品者，處五年以上有
期徒刑，得併科新臺幣五百萬元以下罰金。
製造、運輸、販賣第四級毒品者，處三年以上十年以下有期徒刑
，得併科新臺幣三百萬元以下罰金。
製造、運輸、販賣專供製造或施用毒品之器具者，處一年以上七
年以下有期徒刑，得併科新臺幣一百萬元以下罰金。
前五項之未遂犯罰之。

附表：應沒收物

編號 行動電話及SIM卡門號 備註  1 品牌不詳之行動電話1支（含門號0000000000號SIM卡1枚） ⑴被告於96年1月5日15時31分許，以左列行動電話門號撥打張閔富之0000000000號行動電話門號。 ⑵被告於96年1月6日18時21分許，以左列行動電話門號撥打張閔富之0000000000號行動電話門號。  2 品牌不詳之行動電話1支（含門號0000000000號SIM卡1枚） ⑴被告於96年1月6日15時10分許，以左列行動電話門號撥打張閔富之0000000000號行動電話門號。 ⑵被告於96年1月6日15時20分許，以左列行動電話門號撥打張閔富之0000000000號行動電話門號。 ⑶被告於96年1月6日16時41分許，以左列行動電話門號撥打張閔富之0000000000號行動電話門號。 ⑷被告於96年1月6日18時8分許，以左列行動電話門號撥打張閔富之0000000000號行動電話門號。  3 品牌不詳之行動電話1支（含門號0000000000號SIM卡1枚） 張閔富於96年1月6日17時57分許，以0000000000號行動電話門號撥打左列行動電話門號予被告。